【裁判字號】    98,家聲,55
【裁判日期】    980527
【裁判案由】    聲請處分禁治產人不動產
【裁判全文】
臺灣屏東地方法院民事裁定              98年度家聲字第55號
聲  請  人  甲○○
相  對  人  乙○○○
上列聲請人聲請為禁治產人乙○○○之利益處分不動產事件，本
院裁定如下：
    主  文
禁治產人乙○○○所有坐落於高雄縣鳥松鄉○○段一四四地號土
地（面積四０八點五五平方公尺，權利範圍一萬分之二七八）、
高雄縣鳥松鄉○○段一一號地號土地（面積二六五０平方公尺，
權利範圍一萬分之二七八）及其上同段建號一一四九號（面積一
九四點九二平方公尺、附屬建物陽台面積三十點九八平方公尺、
權利範圍全部、門牌號碼：高雄縣鳥松鄉○○○路11號2 樓之房
屋）暨共用部分同段一一六六號建號之土地（面積七一五五點八
二平方公尺、權利範圍一萬分之二七二），准由聲請人予以處分
。
聲請程序費用新台幣壹仟元由禁治產人乙○○○之財產負擔。
    理  由
一、按監護人對於受監護人之財產，非為受監護人之利益不得使
    用或處分。為不動產之處分時，並應得親屬會議之允許，民
    法第1101條定有明文。次按，依本法之規定應開親屬會議時
    ，由當事人、法定代理人、或其他利害關係人召集之；親屬
    會議不能召開或召開有困難時，依法應經親屬會議處理之事
    項，由有召集權人聲請法院處理之，民法第1129條、第1132
    條第2 項前段分別定有明文。易言之，親屬會議不能召開或
    召開有困難時，法院可依據上開規定，審酌禁治產人之利益
    後，得同意其監護人，對於禁治產人之不動產為必要、特定
    之處分。
二、本件聲請意旨略以：聲請人甲○○之配偶乙○○○業經本院
    以95年度禁字第178 號民事裁定宣告為禁治產人，並由聲請
    人擔任其監護人。因禁治產人乙○○○目前呈植物人狀態，
    故聲請人於95年11月1 日至97年9 月15日止計支出禁治產人
    醫藥費、看護費及救護車費計新台幣（下同）1,559,304 元
    ，惟聲請人現亦80歲高齡，不得已將禁治產人安置在高雄縣
    仁武鄉「長青長期照護機構」照護中，自97年10月1 日起聲
    請人每月需支付看護費20,000元及禁治產人乙○○○之醫療
    耗材費與日用品、外勞看護伙食費約需35,000元，然因禁治
    產人乙○○○多次感染且聲請人現無力繼續自行支付照護醫
    療費用，遂將禁治產人自養護機構帶回由聲請人與外傭一同
    照護，因禁治產人照護費醫療費用龐大，聲請人已無力自行
    負擔，需處分禁治產人乙○○○名下之不動產以解決問題。
    然禁治產人乙○○○現已76歲，查其之直系血親尊親屬與三
    親等內旁系血親尊親屬均早已死亡，四親等內之同輩血親親
    屬早已不相往來，因此無法組成親屬會議，即屬親屬會議召
    開有困難之情事，為禁治產人之利益，爰依法聲請准許處分
    禁治產人之不動產。
三、經查，乙○○○前經本院以95年度禁字第178 號裁定宣告為
    禁治產人，聲請人為禁治產人乙○○○之監護人等情，業據
    聲請人提出戶籍謄本1 份為證。又禁治產人乙○○○目前每
    月照護費用約須支付5 至6 萬，聲請人及禁治產人存款已花
    用殆盡，茲為籌措其日常照護及生活支出，須處分禁治產人
    乙○○○名下之前揭不動產，而禁治產人之親屬會議之召開
    確有困難等情，亦據聲請人提出長青長期照護機構契約書、
    診斷證明書、照片、支出明細表、醫療費用收據、統一發票
    、估價單、親屬同意書、繼承系統表、戶籍謄本等件為證，
    復經聲請人於本院審理時陳述明確，且證人即聲請人之女邱
    若芷、邱靜菊亦到庭證述屬實，有本院98年5 月13日訊問筆
    錄在卷可稽，是聲請人之主張應堪信為真實。又聲請人為禁
    治產人乙○○○之利益請求處分如主文所示之不動產，因親
    屬會議之召開有困難，無從獲得該會議之允許時，自得由有
    召集權人向法院聲請處理。綜上所述，本件聲請核與法無不
    合，應予准許。
四、依非訟事件法第160 條第2 項裁定如主文。
中    華    民    國    98    年    5     月    27    日
                  家事庭法  官  林美靜
以上正本係照原本作成
如不服本裁定應於送達後10日內向本院提出抗告狀，並繳納抗告
費新臺幣1,000元。
中    華    民    國    98    年    5     月    27    日
                        書記官  葉祝君


司法院資訊處製作；財團法人民間司法改革基金會備份。
